【裁判字號】    90,交易,355
【裁判日期】    901214
【裁判案由】    公共危險等
【裁判全文】
臺灣臺南地方法院刑事判決                          九十年度交易字第三五五號
    公  訴  人  臺灣臺南地方法院檢察署檢察官
    被      告  甲○○
右列被告因公共危險案件，經檢察官提起公訴（九十年度偵字第六九四七號），本院
判決如左：
    主  文
甲○○服用酒類，不能安全駕駛動力交通工具而駕駛，處拘役參拾伍日，如易科罰金
，以參佰元折算壹日。
被訴過失傷害部分公訴不受理。
    事  實
一、甲○○於民國九十年六月八日上午七時許，在台南市○○○路○段工作處所，飲
    用維士比加啤酒等酒類後，業已達於不能安全駕駛動力交通工具之程度，竟仍自
    該處駕駛車牌號碼ＹＬＢ─八二二號重型機車，欲返回其位於台南縣下營鄉之住
    處。後於同日上午九時許，其正沿台南縣下營鄉○○路○段，由西往東方向，行
    至該路段一０八號前時，因不勝酒力，致操控能力變差，且因超速行駛，以及疏
    未注意與前車保持半公尺以上之間隔超越，即貿然超車，以致不慎撞及同向在前
    行駛，由乙○○○所駕駛之車牌號碼ＵＶＸ─七二六號輕型機車，乙○○○隨即
    人、車倒地，並因之受有左側鎖骨骨折等傷害（過失傷害部分業據乙○○○撤回
    告訴）。嗣經警據報前往處理，而於同日上午十一時十六分許，測得甲○○之吐
    氣酒精濃度，仍達每公升０．三三毫克，而查獲上情。
二、案經台南縣警察局麻豆分局報請臺灣臺南地方法院檢察署檢察官偵查起訴。
    理  由
一、有罪部分：
    （一）右述犯罪事實，已據被告甲○○於警訊時及偵審中坦白承認，核與被害人
          乙○○○於警訊時及偵查中所證述之情節相符，並有道路交通事故調查報
          告表一紙及現場蒐證照片十三張在卷足參。
    （二）按酒精使用後對人體之影響，除造成自主神經系統亢奮，與認知功能之暫
          時性缺損外，與駕駛能力有關者，為對於移動景物的追蹤能力、經強光照
          射後恢復視力，及監視四周的注意力等，而此三種能力在夜間駕車尤其重
          要，許多人飲酒後因沒有可自覺的生理反應，以致腦部功能已缺損而仍不
          自知照常開車，此乃許多酒後駕車造成意外事故之主因之一（台北醫學院
          附設醫院精神科蔡尚穎主任論文「酒精對人體生理與行為之影響」參照）
          ，亦為刑法修正增訂第一百八十五條之三之立法理由。次按，許多研究指
          出呼氣酒精濃度達每公升０．二五毫克以上或血液中酒精濃度達０．０五
          ﹪（五０ mg/dl）以上，將使其複雜技巧障礙、駕駛能力變壞肇事率比未
          飲酒時高二倍（參見司法院第四十五、第四十六期司法業務研究會研究專
          輯刑事法律專題研究（十七）第三０七頁，中央警察大學交通學系暨交通
          管理研究所蔡中志——對飲酒不能安全駕駛之執法研究）。再者，道路交
          通安全規則第一百十四條第二款規定，汽車駕駛人飲酒後吐氣所含酒精成
          份（即濃度）超過每公升０．二五毫克以上者，不得駕車，即是基於酒精
          對人體中樞神經系統有麻醉作用，為維護安全駕駛，而為之禁止規定。另
          刑法第一百八十五條之三所稱服用酒類或其他相類之物，不能安全駕駛動
          力交通工具之公共危險條款，則屬抽像危險犯之規定，此種抽象危險犯係
          伴隨飲酒過量駕車之行為而當然成立。換言之，只需客觀上有此種行為出
          現，危險即視為存在，是否果真肇事，並不影響公共危險罪責之成立，然
          如確實因之駕車肇事，其刑責之明顯性，自更不待言。又參考德國、美國
          之認定標準，對於酒精濃度呼氣已達每公升０．五五毫克或血液濃度達０
          ．一一％以上，肇事率為一般正常人之十倍，認為已達「不能安全駕駛」
          之標準；至於上揭數值以下之行為，如輔以其他客觀事實得作為「不能安
          全駕駛」之判斷，亦認為應依刑法第一百八十五條之三之規定移送法辦處
          以刑罰，此有法務部八十八年五月十八日法八八檢字第００一六六九號函
          可資參照。
    （三）經查，本件被告甲○○於上述時、地，酒後駕車而肇事之事實，除據其供
          認無誤外，被告駕車肇事後，經警於同日上午十一時十六分許，測得其吐
          氣之酒精濃度為每公升０．三三毫克，亦有吐氣酒精濃度測試報告表一紙
          附卷可按，該數值雖尚未達法務部所定之每公升０．五五毫克之標準，惟
          已超過每公升０．二五毫克以上，參照前開說明可知，被告業有複雜技巧
          障礙及駕駛能力變壞之情形，而依據上述道路交通安全規則之規定，本不
          得駕車，然被告竟無視上開規定，猶駕車外出，嗣後並因不勝酒力，致操
          控能力變差而肇事，足證被告肇事當時之注意力已無法集中，飲酒後確已
          影響其判斷力及肢體協調能力。況被告係於九十年六月八日上午十一時十
          六分許，始經警進行酒精濃度測試，有前述吐氣酒精濃度測測試表一紙存
          卷可考，可知酒精濃度測試當時，距其駕車肇事時，已有二小時以上，而
          距其飲酒後開始駕車之時，則約有四小時左右，顯見其飲酒後開始駕車當
          時之吐氣酒精濃度，應遠高於肇事後所測得之數值，故被告駕車當時，確
          已達於不能安全駕駛之程度，應無疑義。此外，尚有刑法第一百八十五條
          之三案件測試觀察紀錄表一紙在卷足憑，是本件事證已甚明確，被告酒後
          駕車之公共危險犯行，堪以認定。
    （四）核被告甲○○所為，係犯刑法第一百八十五條之三之重大違背駕駛安全罪
          。本院審酌被告犯罪之動機、生活狀況、品行、智識程度、及其於酒後駕
          駛車輛，雖嚴重危害交通安全，惟其所測得之吐氣酒精濃度非高，且其犯
          罪後亦已坦承不諱，態度尚稱良好等一切情狀，量處如主文所示之刑，並
          諭知易科罰金之折算標準，以資懲儆。
二、公訴不受理部分：
    （一）公訴意旨另略稱：被告甲○○於九十年六月八日上午九時許，酒後駕駛車
          牌號碼ＹＬＢ─八二二號重型機車，正沿台南縣下營鄉○○路○段，由西
          往東方向，行至該路段一０八號前時，理應注意飲酒後吐氣酒精濃度超過
          標準，將因不勝酒力，致操控能力變差，而不得駕車，且應注意行車速度
          應依規定，及應注意超越前車時，應顯示左方向燈，並於前車左側保持半
          公尺以上之間隔超過，而依當時情形以觀，又無不能注意之情事，其竟疏
          未與前車保持半公尺以上之間隔，即貿然以時速六十餘公里之速度，超越
          前車，以致不慎撞及同向在前行駛，由乙○○○所駕駛之車牌號碼ＵＶＸ
          ─七二六號輕型機車，乙○○○隨即人、車倒地，並因之受有左側鎖骨骨
          折、左側五至七肋骨骨折等傷害，而認被告另涉有刑法第二百八十四條第
          一項前段之普通過失傷害罪嫌。
    （二）按告訴乃論之罪，告訴人於第一審辯論終結前得撤回其告訴，又告訴經撤
          回者，應諭知不受理之判決，刑事訴訟法第二百三十八條第一項、第三百
          零三條第三款分別定有明文。
    （三）本件告訴人乙○○○告訴被告甲○○過失傷害案件，起訴書認被告係觸犯
          刑法第二百八十四條第一項前段之普通過失傷害罪嫌，依照同法第二百八
          十七條前段之規定，須告訴乃論。現據告訴人具狀撤回其告訴，參照前述
          說明，乃不經言詞辯論，逕為不受理判決之諭知。
三、據上論斷，應依刑事訴訟法第二百九十九條第一項前段、第三百零三條第三款、
    第三百零七條，刑法第一百八十五條之三、第四十一條第一項前段，罰金罰鍰提
    高標準條例第二條，判決如主文。
中    華    民    國      九十        年    十二        月    十四      日
                                  臺灣臺南地方法院交通法庭
                                      法  官    陳  志  成
右正本證明與原本無異。
如不服本判決，應於判決送達後十日內，向本院提出上訴狀。
                                      書記官    謝  國  欽
中    華    民    國      九十        年    十二        月    十四      日
附錄法條：
刑法第一百八十五條之三
服用毒品、麻醉藥品、酒類或其他相類之物，不能安全駕駛動力交通工具而駕駛者，
處一年以下有期徒刑、拘役或三萬元以下罰金。


司法院資訊處製作；財團法人民間司法改革基金會備份。
